臺灣高等法院臺南分院刑事裁定　
111年度毒抗字第79號
抗  告  人  鄧旭霖
上列抗告人因強制戒治案件，不服臺灣臺南地方法院中華民國11
0年12月30日裁定(110年度毒聲字第1275號)，提起抗告，本院裁
定如下：
    主  文
抗告駁回。
    理  由
一、抗告意旨略以：依修正後毒品危害防制條例及最高法院刑事
    大法庭109年度台上大字第3826號裁定，變更適用觀察勒戒
    處分之對象、標準及頻率，為此，法務部、衛生福利部及專
    家學者也已研議針對最高法院刑事大法庭之見解，修正「有
    無施用毒品傾向的評估標準」，就評分之項目及前科分數也
    有所調整，並於民國000年0月00日生效。抗告人此次觀察勒
    戒係屬109年5月之案件，抗告人於109年5月入監執行，至11
    0年6月返家，返家後至110年8月，期間均向臺灣臺南地方檢
    察署報到，每個月都接受驗尿，都沒有施用毒品，至110年1
    1月份才入所接受觀察勒戒處分，抗告人之後還另有刑事案
    件待執行，更加不可能再犯。為此，提起抗告，聲請撤銷原
    裁定云云。
二、按「觀察、勒戒後，檢察官依據勒戒處所之陳報，認受觀察
    、勒戒人有繼續施用毒品傾向者，檢察官應聲請法院裁定令
    入戒治處所強制戒治，其期間為6個月以上，至無繼續強制
    戒治之必要為止，但最長不得逾1年」，毒品危害防制條例
    第20條第2項後段定有明文。又有無繼續施用毒品傾向之評
    估標準，並非完全以受勒戒人勒戒後之結果為準，勒戒前之
    各種情況，仍應作為評估之依據，依勒戒處所評分說明手冊
    規定，係以「前科紀錄與行為表現」、「臨床評估」及「社
    會穩定度」3項合併計算分數：㈠分數60分以上，判定為有繼
    續施用毒品傾向。㈡50分以下判定為無繼續施用毒品傾向。㈢
    51分至59分間判定者再做整體評估後決定，若判定為有繼續
    施用毒品傾向需加註理由。…而其中之「前科紀錄與行為表
    現」係依毒品犯罪相關司法紀錄、首次毒品犯罪年齡、其他
    犯罪相關紀錄、入所時尿液毒品檢驗、所內行為表現；「臨
    床評估」係物質使用行為、合法物質濫用、使用方式、使用
    年數、精神疾病共病（含反社會人格）、臨床綜合評估（含
    病識感、動機、態度、就醫意願）；「社會穩定度」則係依
    工作、家庭等，作為判斷分數之依據。因此，評斷有無吸食
    毒品傾向，係一具體個案之臨床實務及相關事證等情綜合判
    定，有其相當之專業依據及標準，且涉及專門醫學，又衡酌
    強制戒治之目的，係為協助施用毒品者戒斷毒品之心癮及身
    癮所為之一種保安處分類型，而該評估標準係適用於每一位
    受觀察、勒戒處分之人，具一致性、普遍性、客觀性，綜合
    判斷之結果，倘其評估由形式上觀察無擅斷或濫權等明顯不
    當之情事，法院宜予尊重。
三、經查：
　㈠抗告人前於民國109年5月15日因施用第二級毒品，經臺灣臺
    南地方法院於110年3月26日，以110年度毒聲字第242號裁定
    令入勒戒處所執行觀察、勒戒，有上開刑事卷宗在卷可查。
    抗告人入所執行後，勒戒處所依照新修正之「有無繼續施用
    毒品傾向評估標準」進行經評定後，結果在「前科紀錄與行
    為表現」合計為32分、「臨床評估」合計為37分、「社會穩
    定度」則為5分；若以動、靜態因子區分，其中「動態因子
    」為10分、「靜態因子」為64分，總計74分，而判定抗告人
    有繼續施用毒品之傾向，有法務部○○○○○○○○110年12月22日
    南所衛字第11000123400號函暨所附「有無繼續施用毒品傾
    向評估標準紀錄表」及證明書附卷可憑。
  ㈡抗告意旨雖指稱：其於前案假釋期間，經觀護人採尿，均未
    驗出毒品陽性反應，且尚有其他案件待執行，不可能有再犯
    之可能云云。惟：
　⒈上開評估標準，係法務部洽請衛生福利部協助，邀集各專家
    、學者相關機關研商後所制定，修正後關於「前科紀錄與行
    為表現」第1項「毒品犯罪相關司法紀錄」計分方式為每筆5
    分，總分上限為10分，第3項「其他犯罪相關紀錄」計分方
    式為每筆2分，總分上限為10分，此有法務部110年3月26日
    法矯字第11006001760號函可考，修正後之評分標準，已不
    再對抗告人之前科紀錄過度評價，而較強調對抗告人之「臨
    床評估」及「社會穩定性」，上開評分標準已更符合比例原
    則。
　⒉又依卷附之「有無繼續施用毒品傾向評估標準紀錄表」所載
    ，臺南看守所附設勒戒所係依抗告人毒品犯罪相關司法紀錄
    、首次毒品犯罪年齡、其他犯罪相關紀錄、入所時尿液毒品
    檢驗、所內行為表現；物質使用行為、合法物質濫用、使用
    方式、使用年數、有無精神疾病共病及其工作、家庭等一切
    因素，對抗告人進行專業評估而作成結論，客觀上並無違法
    、不當，亦無誤算之處，當無不予憑採之理。
　⒊另抗告人是否需執行其他案件，核與抗告人是否施用毒品成
    癮而有繼續施用毒品傾向之判斷無涉，尚難以此即認無執行
    本件強制戒治之必要，抗告人此部分指訴，並無可採。
四、綜上所述，原審法院因而適用毒品危害防制條例第20條第2
    項後段之規定，裁定令入戒治處所施以強制戒治，其期間為
    6個月以上，至無繼續強制戒治之必要為止，但最長不得逾1
    年，經核並無不合。抗告人徒憑己見，所執前詞指摘原裁定
    為不當，均無理由，應予駁回。
五、據上論結，應依刑事訴訟法第412條，裁定如主文。　
中　　華　　民　　國　　111 　年　　1 　　月　　26　　日
                  刑事第二庭    審判長法　官  陳珍如
                                      法　官  黃裕堯
                                      法　官  包梅真
以上正本證明與原本無異。
不得再抗告。
　　　　　　　　　　　　　　　　　　　書記官　許雅華
中　　華　　民　　國　　111 　年　　1 　　月　　26　　日